臺灣板橋地方法院民事判決　　　　　　　100年度訴字第875號
原　　　告　林劭奇
訴訟代理人　吳啟豪律師
被　　　告　林昆德
訴訟代理人　賴呈瑞律師
上列當事人間請求侵權行為損害賠償事件，經本院刑事庭裁定移
送（99年度附民字第383 號），本院於民國100 年6 月15日言詞
辯論終結，判決如下：
    主  文
被告應給付原告新臺幣伍拾萬元及自民國九十九年七月九日起至
清償日止，按週年利率百分之五計算之利息。
原告其餘之訴駁回。
訴訟費用由被告負擔四分之一，餘由原告負擔。
本判決第一項於原告以新臺幣拾柒萬元供擔保後，得假執行。但
被告如以新臺幣伍拾萬元為原告供擔保後，得免為假執行。
原告其餘假執行之聲請駁回。
    事實及理由
一、原告主張：
  (一)被告明知訴外人張慧萍係原告之妻，為有配偶之人（原告與
    張慧萍於民國96年6 月3 日結婚，99年3 月31日離婚），竟
    與基於相姦之犯意，自96年6 月3 日原告與張慧萍結婚後某
    日起至98年6 月中旬止，在被告位於新北市中和區（原臺北
    縣中和市，已於99年12月25日改制）國光街112 巷22弄9之4
    號5 樓居所，及臺北市、新北市等處汽車旅館內，與張慧萍
    發生多次性行為。嗣於98年4 月間某日，被告送張慧萍返回
    新北市○○區○○街住處時，為原告發現，經向張慧萍追問
    ，迄同年6 月下旬，張慧萍始坦承與被告通姦之情。被告上
    開相姦行為，經臺灣板橋地方法院檢察署檢察官以98年度偵
    字第31831 號提起公訴，並經本院以99年度易字第921 號刑
    事判決判處被告與有配偶之人相姦，處有期徒刑參月，得易
    科罰金。被告上開相姦行為，足以破壞原告與張慧萍夫妻間
    之共同生活而非法之所許，自屬故意以背於善良風俗之方法
    ，侵害原告基於配偶關係之身分法益而情節重大之侵權行為
    。又被告與原告之前配偶張慧萍之相姦行為，自96年6 月3
    日原告與張慧萍結婚後某日起至98年6 月中旬止，長達兩年
    之久，導致原告與張慧萍間爭吵不斷或是遭張慧萍冷漠以待
    ，實已嚴重破壞原告與前配偶張慧萍間婚姻關係忠貞基礎，
    並影響原告家庭生活之互信圓滿，且最終導致原告與張慧萍
    離婚，徹底毀掉一個本來可以幸福美滿的家庭。原告經此事
    件後，心理及精神上受有嚴重打擊，因此罹患「重鬱症」，
    有失眠、憂鬱情緒、注意力不集中及衝動意念等狀況。為此
    ，爰依民法第184 條第1 項及第195 條第3 項、第1 項之規
    定，請求被告賠償新臺幣（下同）200 萬元。
  (二)聲明：1.被告應給付原告200 萬元，及自起訴狀繕本送達之
    翌日即99年7 月9 日起至清償日止，按年利率百分之5 計算
    之利息。2.原告願供擔保，請准宣告假執行。
二、被告則抗辯：
  (一)伊於96年6 月至98年間有跟張慧萍發生性行為，但都是在伊
    不知道張慧萍已婚的情形下發生的，那時是以男女朋友的關
    係交往，直到98年初，有一次伊帶張慧萍回家，問她是否要
    結婚，張慧萍說她已經結婚了，此後伊與張慧萍就沒有再連
    絡或發生性行為。
  (二)關於原告於上開刑事案件偵查中所提出98年6 月30日被告與
    張慧萍間之錄音譯文，係因98年6 月間張慧萍主動找被告表
    示原告要對她及被告提起民、刑事訴訟，並非被告主動找張
    慧萍商談，而且當時對話的前提是被告已於98年初知悉張慧
    萍已婚之身分，故當然是以被告已知張慧萍已婚之前提下所
    為之對話。至於原告於上開刑事案件偵查中所提出被告與張
    慧萍於汽車旅館的照片，都是在98年1 月以前所拍攝，98年
    1 月之前，被告於不知張慧萍已婚之情形下，確實有與張慧
    萍於汽車旅館發生性行為，此部分被告不爭執。
  (三)又訴外人張慧萍於上開刑事案件偵查及審理中關於何時告知
    被告其已婚之身分之證詞完全相反，且偵查中已明確表示係
    於98年初始告知被告其為已婚之身分，而審理中翻異其詞，
    指稱被告早已知悉其為已婚身分，然並無法具體指出被告是
    何時知悉其已婚，且於知悉後仍與其發生性行為，故張慧萍
    之證詞與事實不符。而上開刑事案件經被告上訴後，現由臺
    灣高等法院審理中，被告確實未對原告有任何侵權行為。
  (四)聲明：1.原告之訴及假執行之聲請均駁回。2.如受不利益之
    判決，被告願供擔保，請准予免為假執行。
三、兩造不爭執事項：
  (一)被告對於本院99年度易字第921 號刑事判決之形式上真正不
    爭執（見本院卷第5 至8 頁刑事判決及第39頁反面言詞辯論
    筆錄）。
  (二)原告與張慧萍於96年6 月3 日結婚，99年3 月31日離婚（見
    本院99年度易字第921 號刑事卷宗99年7 月8 日審判筆錄後
    附張慧萍之戶籍資料查詢結果影本）
  (三)被告於96年6 月至98年1 月之期間有與訴外人張慧萍為性交
    之行為（見本院卷第40頁）。
四、兩造爭執事項：
  (一)被告是否故意與張慧萍相姦，應對原告負侵權行為損害賠償
    責任？
  (二)如是，原告得請求非財產上損害賠償之金額為若干？
五、本院之判斷：
    原告主張被告故意以背於善良風俗之方法，與其前配偶張慧
    萍相姦，不法侵害原告基於配偶關係之身分法益，依民法第
    184 條第1 項及第195 條第3 項、第1 項之規定，請求被告
    賠償非財產上損害200 萬元等情，為被告以前詞所否認。是
    本件所應審究之爭點如上列兩造爭執事項所示，茲分別論述
    如次：
  (一)被告故意與張慧萍相姦，應對原告負侵權行為損害賠償責任
    ：
  1.按因故意或過失，不法侵害他人之權利者，負損害賠償責任
    ；故意以背於善良風俗之方法，加損害於他人者亦同，民法
    第184 條第1 項定有明文。
  2.原告主張被告明知張慧萍係原告之妻，為有配偶之人，竟與
    基於相姦之犯意，自96年6 月3 日原告與張慧萍結婚後某日
    起至98年6 月中旬止，在被告位於新北市○○區○○街112
    巷22弄9 之4 號5 樓居所，及臺北市、新北市等處汽車旅館
    內，與張慧萍發生多次性行為。被告上開相姦行為，經臺灣
    板橋地方法院檢察署檢察官以98年度偵字第31831 號提起公
    訴，並經本院以99年度易字第921 號刑事判決判處被告與有
    配偶之人相姦，處有期徒刑參月，得易科罰金等情，有兩造
    不爭執真正之張慧萍戶籍資料查詢結果影本及本院99年度易
    字第921 號刑事判決在卷可稽（見本院99年度易字第921 號
    刑事卷宗99年7 月8 日審判筆錄後附張慧萍之戶籍資料查詢
    表）。關於被告是否知悉張慧萍已與原告結婚，仍故意與張
    慧萍相姦乙節，業據訴外人張慧萍於上開刑事案件審理時具
    結證稱：伊於96年4 、5 月間，有告訴被告說伊6 月間可能
    要跟原告結婚，當時被告就知道伊要跟原告結婚。伊結婚後
    有再跟被告聯絡上，被告問伊為何一定要在那個時間點結婚
    ，當時伊跟被告說是因為父親過世百日之內要結婚。伊結婚
    之後，因為原告下班時間都很晚，所以伊會跟原告說要跟朋
    友出去逛街，利用原告下班前跟被告外出，這種情形被告應
    該知道，因為伊週六跟被告外出，被告會問伊週六如何有空
    出來，伊就跟被告說是跟原告說跟朋友出去；如果伊下班後
    回到家，就會在樓下打電話給被告，被告知道伊已經回到家
    ，就不會打電話過來，因為如果被告打電話伊會不方便接，
    是因為原告的關係。伊結婚之後與被告交往過程中，被告知
    道伊是已婚的身分。之前開庭時伊做了一些不實的陳述，是
    因為與被告在一起兩年多，被告沒有對伊不好，所以伊不想
    做出對不起被告的事，伊也不知道如果證詞與偵查中不一樣
    的話會有偽證罪的問題，今天所說是按照實情說出來等語甚
    詳（見本院99年度易字第921 號刑事卷宗99年10月28日審判
    筆錄第12至14頁）；且參以訴外人張慧萍於上開刑事案件偵
    查中亦供稱：被告知道伊有配偶，伊也有與被告發生性行為
    等語明確（見臺灣板橋地方法院檢察署98年度他字第4928
    號偵查卷第37頁），足見被告確實知悉張慧萍已與原告結婚
    ，仍故意與張慧萍相姦，是原告主張被告明知張慧萍為原告
    之配偶，竟與張慧萍為相姦行為，係以背於善良風俗之方法
    ，不法侵害原告基於配偶關係之身分法益，應負侵權行為損
    害賠償責任，即屬可採。
  3.至於被告聲請通知被告之父親及被告在外租屋之室友為證人
    ，以證明被告確實不知張慧萍已婚而與其發生性行為，至知
    悉張慧萍已婚後，即未再與張慧萍聯絡或發生任何性行為等
    情。惟被告是否知悉張慧萍已婚而仍與之相姦，乃被告主觀
    上之認知，被告之父親及被告在外租屋之室友並非被告與張
    慧萍間交往關係之當事人，自無從證明上情，是被告聲請通
    知上開證人，實無從證明其待證事實，自無調查之必要，附
    此敘明。
  (二)原告得請求非財產上損害賠償之金額為若干？
  1.按不法侵害他人基於父、母、子、女或配偶關係之身分法益
    而情節重大者，被害人雖非財產上之損害，亦得請求賠償相
    當之金額，民法第195 條第3 項準用同法第1 項定有明文。
    至其情節是否重大，應視個案侵害程度、損害狀況、被害人
    之痛苦程度及忍受能力等個別情事，客觀判斷之。查被告明
    知張慧萍為原告之配偶，竟與張慧萍為相姦行為，係不法侵
    害原告基於配偶關係之身分法益，致原告精神上受有嚴重打
    擊，因此罹患「重鬱症」，有失眠、憂鬱情緒、注意力不集
    中及衝動意念等狀況，有原告提出而被告不爭執之馬偕紀念
    醫院診斷證明書影本1 紙為證（見本院99年度附民字第383
    號卷第7 頁），是原告受有精神上痛苦之非財產上之損害，
    與被告之上開行為間有相當因果關係，且被告之上開行為足
    以破壞原告與張慧萍之家庭生活圓滿，屬情節重大，依上開
    規定，原告請求被告賠償非財產上之損害，即屬有據。
  2.次按被害人受有非財產上損害，請求加害人賠償相當金額之
    慰撫金時，法院對於慰撫金之量定，應斟酌實際加害情形、
    所造成之影響、被害人痛苦之程度、兩造之身分地位、經濟
    情形及其他一切狀況為之。查原告已離婚，任職於網路公司
    擔任業務員，98年間之薪資收入為81萬餘元，名下有汽車1
    輛，無不動產；被告學歷為大學畢業，未婚，任職於大都會
    汽車客運股份有限公司擔任專員，月收入4 萬元左右，未婚
    ，名下有1 輛汽車，98年間有薪資收入及股票投資共約100
    萬餘元，另有房屋及土地各1 筆等情，除據兩造分別陳明在
    卷（見本院卷第36頁答辯(一)狀、第41頁言詞辯論筆錄）外，
    並有本院依職權查詢之稅務電子閘門財產所得調查明細表2
    份附卷可參（第20頁至第27頁）。本院審酌原告與張慧萍之
    家庭生活，因被告與張慧萍為相姦行為致生變數，且上開相
    姦行為持續期間長達2 年、對原告婚姻生活之圓滿、安全及
    幸福所造成破壞之程度，導致原告受有精神上之痛苦，甚至
    因此罹患「重鬱症」；而被告對於其所為之侵權行為竟無任
    何悔意及歉意，以及兩造之學歷、職業、經濟能力等一切情
    狀，認原告請求被告給付精神慰撫金以50萬元為適當，應予
    准許；逾此金額之請求則屬過高，不應准許。
六、綜上所述，原告依民法第184 條第1 項及第195 條第3 項準
    用同條第1 項之規定，請求被告給付50萬元及自起訴狀繕本
    送達翌日即99年7 月9 日起至清償日止，按年息百分之5 計
    算之利息，為有理由，應予准許。逾上開範圍之請求，為無
    理由，應予駁回。
七、兩造均陳明願供擔保請准宣告假執行及免為假執行，經核原
    告勝訴部分尚無不合，爰分別酌定相當擔保金額准許之。原
    告敗訴部分，其假執行之聲請已失所附麗，爰併予駁回之。
八、本件事證已臻明確，兩造其餘攻擊防禦方法及未經援用之證
    據，經本院詳加審酌後，認與判決之結果不生影響，爰不一
    一論述，併此敘明。
九、結論：本件原告之訴為一部有理由、一部無理由，依民事訴
    訟法第79條、第390 條第2 項、第392 條第2 項，判決如主
    文。
中    華    民    國   100    年    7     月    29    日
                  民事第二庭    法  官   張筱琪
以上正本係照原本作成
如對本判決上訴，須於判決送達後20日內向本院提出上訴狀
中    華    民    國   100    年    7     月    29    日
                                書記官   連思斐